【裁判字號】    98,自緝,191
【裁判日期】    980422
【裁判案由】    詐欺
【裁判全文】
臺灣臺中地方法院刑事判決             98年度自緝字第191號
自  訴  人  金易成企業有限公司
代  表  人  甲○○
被      告  乙○○  67歲民.
上列被告因詐欺案件，經自訴人提起自訴，並經臺灣臺中地方法
院檢察署檢察官就同一案件移請併案審理（85年度偵字第12716
號），本院判決如下：
    主    文
本件免訴。
    理    由
一、自訴意旨如附件之刑事自訴狀所載，臺灣臺中地方法院檢察
    署檢察官移請併案審理（85年度偵字第12716號）案件，則
    與自訴案件為相同案件，因認被告乙○○涉犯刑法第339條
    第1項之詐欺罪嫌云云。
二、按時效已完成者，應諭知免訴之判決，並得不經言詞辯為之
    ，刑事訴訟法第302條第2款、第307條分別定有明文。又追
    訴權，因下列期間內不行使而消滅：(一)死刑、無期徒刑或10
    年以上有期徒刑者，20年。(二)3年以上10年未滿有期徒刑者
    ，10年。(三)1年以上3年未滿有期徒刑者，5年。(四)1年未滿有
    期徒刑者，3年。(五)拘役或罰金者，1年。前項期間自犯罪成
    立之日起算。但犯罪行為有連續或繼續之狀態者，自行為終
    了之日起算，修正前刑法第80條（新舊法比較詳後述）定有
    明文。又追訴權之時效，如依法律之規定、偵查、起訴或審
    判之程序，不能開始或繼續時，停止其進行。上項時效停止
    ，自停止原因消滅之日起與停止前已經過之期間，一併計算
    ，停止原因繼續存在之期間，如達於第80條第1項各款所定
    期間4分之1者，其停止原因視為消滅，修正前刑法第83條（
    新舊法比較詳後述）亦定有明文。
三、新舊法比較之說明：
  (一)查被告行為後，刑法第2條第1項業於94年2月2日修正公布，
    並自95年7月1日起施行。修正後刑法第2條第1項規定，已將
    新舊法律適用之「從新從輕」原則，改採「從舊從輕」原則
    ，而此規定僅係規範行為後法律變更所生新舊法律比較適用
    之準據法，並非實體刑罰法律，自不生行為後法律變更之比
    較適用之問題，應逕行適用新法第2條第1項之規定，為「從
    舊從輕」之比較。
  (二)按追訴時效期間之長、短，關係行為人是否受到刑事追訴或
    處罰，而追訴權時效完成者，應依刑事訴訟法第302條第2款
    規定諭知免訴，而免訴判決為實體判決，因此關於追訴時效
    期間之修正，應屬實體刑罰法律變更，而有第2條第1項之適
    用（參照最高法院24年7月民刑庭總會決議〈二〉）。依此
    ，本件被告行為時刑法第80條追訴權之時效期間規定為：追
    訴權，因左列期間內不行使而消滅：(一)死刑、無期徒刑或10
    年以上有期徒刑者，20年。(二)3年以上10年未滿有期徒刑者
    ，10年。(三)1年以上3年未滿有期徒刑者，5年。(四)1年未滿有
    期徒刑者，3年。(五)拘役或罰金者，1年。前項期間自犯罪成
    立之日起算。但犯罪行為有連續或繼續之狀態者，自行為終
    了之日起算。修正後之刑法第80條則規定為：追訴權，因下
    列期間內未起訴而消滅：(一)犯最重本刑為死刑、無期徒刑或
    10年以上有期徒刑之罪者，30年。(二)犯最重本刑為3年以上1
    0年未滿有期徒刑之罪者，20年。(三)犯最重本刑為1年以上3
    年未滿有期徒刑之罪者，10年。(四)犯最重本刑為1年未滿有
    期徒刑、拘役或罰金之罪者，5年。前項期間自犯罪成立之
    日起算。但犯罪行為有繼續之狀態者，自行為終了之日起算
    。本件被告被訴刑法第339條詐欺罪規定為：意圖為自己或
    第三人不法之所有，以詐術使人將本人或第三人之物交付者
    ，處5年以下有期徒刑、拘役或科或併科1千元以下罰金。以
    前項方法得財產上不法之利益或使第三人得之者，亦同。前
    2項之未遂犯罰之。查被告乙○○所犯刑法第339條第1項之
    詐欺罪嫌，該罪名之法定最重本刑為5年以下有期徒刑，是
    依被告行為時之舊法，追訴時效期間為10年，然依修正後刑
    法之規定，其追訴時效期間則為20年。比較新、舊法結果，
    被告行為時之舊法對其較為有利，揆諸前開修正後之刑法第
    二條第一項前段之規定，本件應適用被告行為時之舊法。另
    關於追訴權時效之停止進行，及其期間、計算，並一體適用
    修正前刑法第83條之規定。
四、查本件被告乙○○被訴上開詐欺罪嫌，依上述修正前刑法第
    80 條第1項第2款之規定，其追訴權時效期間為10年。本件
    之犯罪終了日為民國85年5月16日，經告訴人（即本案自訴
    人）金易成企業有限公司於85年7月5日提出告訴，由臺灣臺
    中地方法院檢察署檢察官以該署85年度偵字第12716號案件
    受理，實施偵查，嗣經自訴人於85年9月3日提起自訴，繫屬
    本院，再由臺灣臺中地方法院檢察署檢察官移請併案審理，
    嗣因被告逃匿，經本院於85年12月3日發佈通緝，致審判程
    序不能開始，有本院刑事卷宗、偵查卷宗及通緝書存卷可稽
    。又依司法院大法官會議第138號解釋及最高法院82年第10
    次刑事庭會議決議，自本件開始審理日起至通緝之前1日止
    ，追訴權既無不行使之情形，自不生時效進行之問題，則本
    件自85年5月16日起算，加計追訴權時效10年、時效停止期
    間2年6月、實施偵查日（即85年7月5日）起至通緝前1日（
    85年12月2日）止之期間共151日，則本件被告犯行之追訴權
    時效至遲應至98年4月17日即已完成。揆諸首揭規定，本件
    爰不經言詞辯論，逕為諭知免訴之判決。
據上論斷，應依刑事訴訟法第343條、第302條第2款、第307條，
判決如主文。
中    華    民    國    98    年    4     月    22    日
                     刑事第九庭  審判長法  官  簡源希
                                       法  官  唐敏寶
                                       法  官  戴博誠
上正本證明與原本無異。
如不服本判決，應於送達後10日內向本院提出上訴狀（須附繕本
），上訴於臺灣高等法院臺中分院。
                                       書記官  林政佑
中    華    民    國    98    年    4     月    22    日


司法院資訊處製作；財團法人民間司法改革基金會備份。
